臺灣屏東地方法院簡易民事判決
                               110年度屏簡字第508號
原      告  鄭才聖  
訴訟代理人  黃君介律師
被      告  林美雪  
            戴東益  
上列當事人間不動產所有權移轉登記事件，本院於民國111年5月
23日言詞辯論終結，判決如下：
    主  文
一、原告之訴駁回。
二、訴訟費用由原告負擔。
    事實及理由
一、按「訴狀送達後，原告不得將原訴變更或追加他訴。但有下
    列各款情形之一者，不在此限：一、被告同意者。．．被告於
    訴之變更或追加無異議，而為本案之言詞辯論者，視為同意
    變更或追加。」此民事訴訟法第255條第1項第1款帝項定有
    明文。本件原告起訴訴之聲明原為：被告林美雪應將坐落於
    屏東縣○○鄉○○段0000地號土地之應有部分9830/74261移登記
    予被告戴東益，再由被告戴東益移轉登記予原告所有等語（
    見本院卷第9頁），嗣於訴訟進行中變更為：被告林美雪應
    將坐落於屏東縣○○鄉○○段0000地號土地之應有部分8444/742
    61移轉登記予原告所有等語（見本院第129頁），被告二人
    對於原告訴之變更無異議而為本案言詞辯論（見本院卷第14
    1-143頁），則依上開規定，原告訴之變更即屬合法。
二、原告主張：緣坐落屏東縣○○鄉○○段0000地號（重測前為同鄉
    德恊段852-1地號，面積742.16平方尺，使用分區為一般農
    業區，使用地類別為農牧用地，下稱系爭土地）之耕地，原
    為訴外人呂徐靜宜即徐康珍所有，呂徐靜宜即徐康珍於85年
    間將系爭土地即如附圖所示黃色部分為Ｃ，寬約24，深24米
    呈方形，出售予被告戴東益，又如附圖所示綠色部分為Ｂ，
    寬約8.5米，深24米呈多角形保留為呂徐靜宜即徐康珍使用
    約27坪，因當時農業發展條例第30條規定，每宗耕地不得分
    割及移轉為共有，故呂徐靜宜即徐康珍與被告戴東益特別約
    定，日後法令變更，戴東益應移轉登記予呂徐靜宜即徐康珍
    ，而被告戴東益當時將爭土地以第三人名義借名登記為所有
    權人，嗣於89年10月12日被告戴東益再借用被告林美雪之名
    義，再由第三人以買賣為原因移轉登記予被告林美雪。又原
    告於110年7月16日向呂徐靜宜即徐康珍買受系爭土地上開如
    附圖綠色部分，並由呂徐靜宜即徐康珍將上開對被告戴東益
    履行協議之請求權讓與原告，原告以起訴書繕本送達作為權
    利讓與通知。茲因農業發展條例已刪除耕地不得移轉為共有
    之規定，戴東益本應返還未購買卻取得系爭土地如附圖所示
    綠色部分之登記利益予原告，然被告戴東益並無履約之意，
    為此代位被告戴東益終止被告林美雪、戴東益間之借名登記
    法律關係，而被告林美雪亦表示願受系爭協議之拘束，故依
    系爭協議及不得利法律關係提起本件訴訟等語。聲明：被告
    林美雪應將系爭土地之應有部分8444/74261移轉登記予原告
    所有。
三、被告方面：
　㈠被告戴東益則以：我與呂徐靜宜即徐康珍間的買賣是特定部
    分的買賣，不是持分的買賣，當初因為買賣需要農民，買賣
    是我買的，因為我不是自耕農，所以找我太太林美雪的表弟
    陳憲輝當人頭登記，等到不用自耕農的時候，再移轉給我太
    太林美雪，並沒有借名登記等語置辯。聲明：請求駁回原告
    之訴。
　㈡被告林美雪則辯稱：當初因為買賣需要農民，所以找我表弟
    陳憲輝當人頭登記，等到不用自耕農的時候，再移轉給我，
    並沒有借名登記，如果可以分割的話，我願意分割給原告，
    我先生戴東益簽的約，我願意承認接受等語。聲明：請求駁
    回原告之訴。
四、本院之判斷：
　㈠按「本條例用辭定義如下：．．十一、耕地：指依區域計畫法
    劃定為特定農業區、一般農業區、山坡地保育區及森林區之
    農牧用地。」此農業發展條例第3條第11款訂有明文。本件
    系爭土地（重測前為屏東縣○○鄉○○段00000地號），使用分
    區為一般農業區，使用地類別為農牧用地，所有權人為被告
    林美雪，有卷存土地登記第一類謄本可稽（見本院卷第59頁
    ）。
　㈡呂徐靜宜即徐康珍與被告戴東益就系爭土地買賣，特約事項
    ：「一、本筆買賣面積共計0.0762公頃，共分為三部分（如
    附圖）二、紅色部分為Ａ寬約6米深21米保留為路地用，作為
    後面原住戶出入通路，承買者不得藉故圍堵（按誤書為「賭
    」），約38坪。三、綠色部分為Ｂ寬約8.5米深24米呈多角形
    保留為原地主呂徐靜宜使用約27坪。四、黃色部分為Ｃ寬約2
    4米深24米呈方形為本筆實際買賣標的約165.5坪。五、本筆
    土地因受政府法令限制無法分割，茲後法令准予分割時承買
    人戴東益應按雙方買賣約定提供所需資料辦理分割過戶，不
    得異議推辭、延誤。六、本筆土地往後雙方另行出賣第三者
    時，應義務告知承買人本契約各項規定。」等語，有卷存特
    約事項可證（見本院卷第15頁）。又呂徐靜宜即徐康珍將上
    開㈡特約事項對被告戴東益履行協議之請求權讓與原告，並
    經原告以起訴狀繕本送達被告戴東益作為權利讓與通知乙事
    ，有卷存起訴狀、權利讓渡書及送達證書可查（見本院卷第
    9-13、23、47頁）。故本件呂徐靜宜即徐康珍與被告戴東益
    間就系爭土地之買賣，為系爭土地特定部分之買賣而非應有
    部分之買賣，被告戴東益依上開特約事項約定，於法令准予
    分割時，被告戴東益即負有辦理分割過戶如附圖所示綠色部
    分予呂徐靜宜即徐康珍，故本件呂徐靜宜即徐康珍與被告戴
    東益係約定於不能之情形除去（即於法令准予分割）後始為
    給付（辦理分割過戶如附圖所示綠色部分），依農業發展條
    例第16條第1項規定：「每宗耕地分割後每人所有面積未達○
    ．二五公頃者，不得分割。」，系爭土地面積未達0.25公頃
    ，無法分割後每人所有面積達0.25公頃，故系爭土地目前尚
    不得分割，足見本件給付時期尚未屆至（即法令尚未准予分
    割），況本件既為系爭土地特定部分（即如附圖綠色部分）
    之買賣並非有部分之買賣，被告戴東益並無義務以如附圖所
    示綠色部分計算面積換算占系爭土地面積之應有部分移轉予
    呂徐靜宜即徐康珍之義務，是則縱認原告主張被告戴東益借
    用被告林美雪之名義借名登記系爭土地所有權人（被告林美
    雪、戴東益二人已否認就系爭土地被告林美雪、戴東益間有
    借名登記之事實），並終止被告戴東益、林美雪間之借名登
    記等事實為真實，原告亦無從依上開特約事項請求被告林美
    雪移轉登記系爭土地應有部分予原告。
　㈢另本件原告主張被告林美雪取得系爭土地如附圖綠色部分所
    有權是否構成不當得利，尚非無疑，縱認被告林美雪取得系
    爭土地如附圖綠色部分所有權已構成不當得利，然被告林美
    雪應返還者亦為系爭土地如附圖附圖綠色部分之特定部分所
    有權，並非系爭土地以如附圖所示綠色部分計算面積換算占
    系爭土地面積之應有部分，故原告此部分請求亦屬無據。
　㈣至於原告提出最高法院91年度台上字第1195號判決、102年度
    台上字第2202號民事判決所載之案例事實，與本件並不相同
    ，況此僅為判決並非最高法院之判例，本院自不受個案法官
    見解之拘束，附此敘明。
　㈤綜上所述，本件原告之訴為無理由，應予駁回。
五、因本案事證已臻明確，兩造其餘主張陳述及所提之證據，均
    毋庸再予審酌，另本件系爭土地目前尚不得分割，已如前所
    述，則原告請重新求測量如附圖綠色部分面積，即無必要，
    附此敘明。
六、訴訟費用負擔：民事訴訟法第78條。
中　　華　　民　　國　　111 　年　　6 　　月　　6 　　日
                        屏東簡易庭  法  官  曾吉雄
正本係照原本作成。
如對判決上訴，須於判決送達後廿日內向本院提出上訴狀，其未
表明上訴理由者，應於提出上訴後二十日內向本院補提理由書狀
（均須按他造當事人之人數附繕本）。
如委任律師提起上訴者，應一併繳納上訴審裁判費。
中　　華　　民　　國　　111 　年　　6 　　月　　6 　　日
                                    書記官  鄭美雀